臺灣高等法院臺中分院刑事判決
111年度上訴字第925號
上  訴  人  
即  被  告  施舜仁



指定辯護人  本院公設辯護人郭博益  
上列上訴人因毒品危害防制條例案件，不服臺灣臺中地方法院11
0年度訴字第2209號中華民國111年2月23日第一審判決（起訴案
號：臺灣臺中地方檢察署110年度偵字第26743、33309號，移送
併辦案號：同署110年度偵字第2403號），提起上訴，本院判決
如下：
    主  文
原判決關於施舜仁如附表編號4至5、9至10所示沒收部分撤銷。
沒收部分如附表編號4至5、9至10所示。
其他上訴駁回。
    犯罪事實
一、施舜仁（LINE暱稱「B」、「Alan」）明知甲基安非他命係
    行政院依毒品危害防制條例第2條第3項規定公告屬同條例第
    2條第2項第2款之第二級毒品，不得持有或販賣。竟與林義
    鈞（LINE通訊軟體暱稱「平凡中年人」、「傅元竹波蘭」，
    經原審判處應執行有期徒刑4年2月確定）共同基於販賣第二
    級毒品以營利之犯意聯絡，由林義鈞出資向綽號「城哥」等
    真實姓名年籍均不詳之成年男子購得第二級毒品甲基安非他
    命，並將毒品放置在其等位於臺中市○區○○路○段0○0號00樓
    之0之租屋處，購毒者若有購買毒品之需求，則透過LINE通
    訊軟體與林義鈞或施舜仁聯繫毒品交易事宜，再由林義鈞或
    施舜仁前往約定地點與購毒者交易毒品，如交易完成，再由
    施舜仁從中抽取新臺幣（下同）500元作為報酬，而共同為
    以下犯行：
  ㈠宋君濠（LINE暱稱「坤」）於民國110年7月9日中午12時49分
    許，以LINE與林義鈞聯繫交易毒品甲基安非他命之事宜後，
    因林義鈞當時人在新北市○○區，其遂以LINE聯繫施舜仁，於
    同日下午4時43分許，在臺中市○區○○路0段0○0號前，由施舜
    仁將第二級毒品甲基安非他命1包(重約1公克)販賣予宋君濠
    ，並當場收取3,500元，而完成交易。
  ㈡宋君濠於110年7月17日晚上7時57分許，以LINE與林義鈞聯繫
    交易毒品甲基安非他命之事宜後，因林義鈞當時未在上揭租
    屋處，遂以LINE聯繫施舜仁，於同日晚上8時20分許，在臺
    中市○區○○路0段0○0號前，由施舜仁將第二級毒品甲基安非
    他命1包(重約1公克)販賣予宋君濠，並當場收取3,500元，
    而完成交易。
  ㈢宋君濠於110年8月3日上午9時1分起，以LINE與林義鈞聯繫以
    3,500元價格交易重約1公克毒品甲基安非他命，並約定交易
    地點在上揭租屋處，因林義鈞當時在新北市○○區，遂以LINE
    聯繫施舜仁，而著手販賣甲基安非他命。嗣宋君濠於同日上
    午10時55分許，到交易地點即臺中市○區○○路0段0○0號前，
    因施舜仁仍在租屋處睡覺，宋君濠未能購得毒品甲基安非他
    命，而共同販賣第二級毒品未遂。
  ㈣宋君濠於110年8月13日下午3時28分起，以LINE與林義鈞聯繫
    交易毒品甲基安非他命之事宜後，雙方於同日下午4時21分
    許，在臺中市○區○○路0段0○0號前，由林義鈞將第二級毒品
    甲基安非他命1包(重約1公克)販賣予宋君濠，並當場收取3,
    500元，而完成交易。
  ㈤宋君濠於110年8月16日凌晨0時30分起，以LINE與林義鈞聯繫
    交易毒品甲基安非他命之事宜後，林義鈞騎駛車牌號碼000-
    000號普通重型機車，宋君濠則與白宗原一同搭乘劉閔閎所
    駕駛車牌號碼0000-00號自用小客車(車主劉閔閎)，於110年
    8月16日凌晨1時1分許，在臺中市○區○○路0段000號雙星飯店
    前碰面。由林義鈞將第二級毒品甲基安非他命1包(重約2公
    克)販賣予宋君濠，並當場收取7,000元，而完成交易。
  ㈥賴信宏（LINE暱稱「山姆0603」）於110年8月20日下午3時21
    分起，以LINE與施舜仁聯繫交易毒品甲基安非他命之事宜後
    ，雙方於同日晚上8時08分許，在臺中市○區○○路0段0○0號前
    ，由施舜仁將第二級毒品甲基安非他命1包(重約1公克)販賣
    予賴信宏，並當場收取3,000元，而完成交易。
  ㈦宋君濠於110年8月22日晚上7時28分許，以LINE與林義鈞聯繫
    交易毒品甲基安非他命之事宜後，因林義鈞當時未在上揭租
    屋處，遂以LINE聯繫施舜仁，於同日晚上7時50分許，在臺
    中市○區○○路0段0○0號前，由施舜仁將第二級毒品甲基安非
    他命1小包(重量不詳)販賣予宋君濠，並當場收取1,000元，
    而完成交易。
  ㈧嗣經警於110年8月22日下午5時10分許，持臺灣臺中地方法院
    核發之搜索票，至臺中市○○區○○路000號12樓之3執行搜索而
    查獲賴信宏。賴信宏為配合警方實施誘捕偵查作為，遂於11
    0年8月22日下午6時48分許，以LINE與施舜仁聯繫談妥以3,0
    00元價格購買第二級毒品甲基安非他命，並約定交易地點在
    上揭租屋處。雙方隨後於同日晚上8時57分許，在臺中市○區
    ○○路0段0○0號前碰面交易，於施舜仁將甲基安非他命1包販
    賣予賴信宏，並當場收取3,000元之際，旋即為埋伏在外之
    員警當場逮捕，並扣得第二級毒品甲基安非他命1包（驗餘
    淨重0.6721公克、純質淨重0.5069公克）及現金3,000元（
    已發還員警），該次販賣因而未遂。員警經施舜仁同意搜索
    ，於上揭租屋處扣得第二級毒品甲基安非他命63包（驗餘淨
    重共61.2697公克、純質淨重共50.2727公克）、宋君濠於同
    日晚上7時50分向施舜仁購買上開甲基安非他命時所交付之1
    ,000元、施舜仁所有之SAMSUNG廠牌行動電話(IMEI：000000
    000000000)0支。
  ㈨林文祥（LINE暱稱「臺中Josh」）於110年9月27日下午1時2
    分起，以LINE與林義鈞聯繫交易毒品甲基安非他命之事宜後
　　，於110年9月27日下午3時48分許，林文祥騎駛其所有車牌
    號碼000-0000號普通重型機車、林義鈞則自臺中市○○區○○○
    路00號歐遊汽車旅館出發，步行至臺中市○○區○○○路000號統
    一超商豐春門市前碰面，由林義鈞將重約3.5公克甲基安非
    他命裝入信封內販賣予林文祥，並當場向林文祥收取內裝有
    9,000元現金之紙袋，而完成交易。
  ㈩蔡志仁（LINE暱稱「臺中Marc」）於110年10月2日上午8時53
    分起，以LINE與林義鈞聯繫交易毒品甲基安非他命之事宜後
    ，因林義鈞當時人未在上揭租屋處，遂以LINE聯繫施舜仁，
    於同日下午4時8分許，蔡志仁抵達臺中市○區○○路0段0○0號
    ，再由施舜仁帶蔡志仁上樓至上址00樓之0租屋處房間內，
    將第二級毒品甲基安非他命(重約3公克)販賣予蔡志仁，並
    當場收取12,000元，而完成交易。
二、嗣經警於110年10月5日晚上7時3分許，持臺灣臺中地方檢察
    署檢察官核發之拘票，在臺中市○區○○路○段0○0號00樓之0拘
    獲林義鈞，因當場發現施舜仁亦持有毒品甲基安非他命，遂
    一併以現行犯逮捕之，而查悉上情。
三、案經臺中市政府警察局第二分局移送臺灣臺中地方檢察署檢
    察官偵查起訴及移送併辦。
    理    由
一、被告以外之人於審判外之言詞或書面陳述，除法律有規定者
    外，不得作為證據；又被告以外之人於審判外之陳述，雖不
    符合同法第159條之1至第159條之4之規定，但經當事人於審
    判程序同意作為證據，法院審酌該言詞陳述或書面陳述作成
    時之情況，認為適當者，亦得為證據。當事人、代理人或辯
    護人於法院調查證據時，知有第159條第1項不得為證據之情
    形，而未於言詞辯論終結前聲明異議者，視為有前項之同意
    ，刑事訴訟法第159條第1項及第159條之5分別定有明文。本
    案以下由檢察官所提出而採為判決基礎之證據，其性質屬被
    告以外之人於審判外之陳述而屬傳聞證據者，上訴人即被告
    (下稱被告)施舜仁於本院準備程序及審判程序，均表示沒有
    意見等語，檢察官及辯護人另同意作為證據使用(見本院卷
    第135至136頁、第181頁)，本院審酌上開傳聞證據作成時之
    情況，核無違法取證及證明力明顯過低之瑕疵，為證明犯罪
    事實所必要，亦認為以之作為證據為適當，得逕依同法第15
    9條之5規定作為證據。又傳聞法則乃對於被告以外之人於審
    判外之言詞或書面陳述而為之規範。本判決以下引用之非供
    述證據，無刑事訴訟法第159條第1項規定傳聞法則之適用，
    經本院於審判時依法踐行調查證據程序，與本案待證事實具
    有自然之關聯性，且無證據證明係公務員違法所取得，依法
    自得作為證據。
二、被告施舜仁於警詢、檢察官偵查、原審及本院審判時，對於
    上開犯罪事實均坦承不諱，核與共同被告林義鈞於警詢、檢
    察官偵查、原審及本院審判時供述，暨證人宋君濠、劉閔閎
    、白宗原、賴信宏、林文祥、陳威蒼、蔡志仁於警詢及檢察
    官偵訊中證述之情節大致相符，並有證人宋君濠、林文祥、
    蔡志仁與共同被告林義鈞之LINE通訊軟體對話紀錄翻拍照片
    、證人賴信宏與被告施舜仁之LINE通訊軟體對話紀錄翻拍照
    片、被告施舜仁與共同被告林義鈞之LINE通訊軟體對話記錄
    翻拍照片、臺中市政府警察局第二分局搜索扣押筆錄、扣押
    物品目錄表、贓物認領保管單、用於誘捕偵查作為之紙鈔影
    本、110年8月22日交易現場蒐證及搜索過程照片、毒品初篩
    結果照片、臺灣臺中地方法院110年聲搜字第991號搜索票、
    共同被告林義鈞手機通聯紀錄、臺中市○區○○路○段0○0號大
    樓外、大廳及電梯監視器影像畫面、共同被告林義鈞與宋君
    濠交易毒品監視錄影畫面翻拍照片、共同被告林義鈞手機與
    律師、「台中Marc」、「台中Josh」之LINE通訊軟體對話紀
    錄翻拍照片、110年10月5日搜索過程及扣案物照片毒品初篩
    結果照片、員警110年9月28日職務報告、林義鈞、施舜仁、
    宋君濠間手機基地台位置及通聯紀錄分析、員警110年10月1
    2日偵查報告、共同被告林義鈞於110年8月16日雙星飯店入
    住資料、證人蔡志仁持用門號0000000000號通聯調閱查詢單
    、共同被告林義鈞與證人蔡志仁交易毒品監視錄影畫面翻拍
    照片、證人林文祥持用門號0000000000號通聯調閱查詢單、
    共同被告林義鈞與證人林文祥交易毒品監視錄影畫面翻拍照
    片、車號000-0000號重型機車車輛詳細資料報表及車行紀錄
    、車號0000-00號自用小客車車輛詳細資料報表、歐遊汽車
    旅館內之監視器影像畫面、證人陳威蒼之歐遊汽車旅館入住
    資料、員警110年10月26日偵查報告等在卷可稽，復有第二
    級毒品甲基安非他命1包（驗餘淨重0.6721公克、純質淨重0
    .5069公克）、63包（驗餘淨重共61.2697公克、純質淨重共
    50.2727公克）、現金1,000元及SAMSUNG廠牌行動電話(IMEI
    ：000000000000000、000000000000000)0支等物扣案可佐。
    又經警於110年8月22日所扣得之晶體63包、1包，均檢出第
    二級毒品甲基安非他命，有衛生福利部草屯療養院110年9月
    7日草療鑑字第1100800622號、110年11月18日草療鑑字第11
    01000517號鑑驗書各1件在卷可稽(見偵字第26743號卷第323
    至333頁、第361至362頁)，足認被告施舜仁所為之任意性自
    白與事實相符，堪以採信。
三、衡以近年來毒品之濫用，危害國民健康與社會安定日益嚴重
    ，治安機關對於販賣或施用毒品之犯罪行為，無不嚴加查緝
    ，各傳播媒體對於政府大力掃毒之決心亦再三報導，已使毒
    品不易取得且物稀價昂，苟販毒者於有償交付毒品予買受人
    之交易過程中無利可圖，縱屬至愚，亦無甘冒被取締移送法
    辦判處重刑之危險而平白從事上開毒品交易之理。是其販入
    之價格必較其出售之價格為低，而有從中賺取買賣價差牟利
    之意圖及事實，應屬合理認定。又販賣毒品因係違法行為，
    非可公然為之，而毒品亦無公定價格，係可任意分裝增減分
    量，且每次買賣之價格、數量，亦隨時依雙方之關係深淺、
    資力、需求量、對行情之認知、來源是否充裕、查緝是否嚴
    緊、購買者被查獲時供述購買對象之可能風險之評估等因素
    ，而異其標準，機動調整，非可一概論之。從而販賣之利得
    ，除非經行為人詳細供出各次所販賣之毒品之進價及售價，
    且數量俱臻明確外，實難察得其交易實情，然販賣者從價差
    或量差中牟利，方式雖異，惟其販賣行為在意圖營利則屬同
    一。從而，舉凡有償交易，除足以反證其確係另基於某種非
    圖利本意之關係外，通常尚難因無法查悉其精確之販入價格
    ，作為是否高價賣出之比較，諉以無營利之意思而阻卻販賣
    犯行之追訴。本件依證人即購毒者宋君濠、賴信宏、林文祥
    、蔡志仁等人證述之內容可知，其等與被告施舜仁、共同被
    告林義鈞均無特別關係，非屬至親，復無其他利害關係，且
    其等向被告施舜仁、共同被告林義鈞購買第二級毒品甲基安
    非他命，係以交付特定金錢作為代價，如其等並無利得，豈
    會甘冒訴追重刑之風險，僅在與購毒者與其等聯繫後，率而
    將其等向他人取得之第二級毒品甲基安非他命以原價或低於
    原價方式轉讓交付予上開證人之理！況被告施舜仁於檢察官
    偵查時供稱：有時交易3,000元以上的話，林義鈞可能會分5
    00元給我，我每次都拿500元當報酬等語(見偵字第26743號
    卷第287頁、偵字第33309號卷一第213至214頁)，於原審羈
    押訊問時供稱：每次幫林義鈞交貨可獲得500元等語(見聲羈
    字第562號卷第23頁)，於原審訊問時供稱：一次我可以獲得
    500元等語(見原審卷第38頁)；共同被告林義鈞亦於原審審
    判時證稱：每次交易不管是否由施舜仁出面交易，我都會分
    500元給他等語(見原審卷第304至322頁)，於本院審判時自
    承：我販賣第二級毒品甲基安非他命有賺到利益，只是無法
    精算等語（見本院卷第193頁），足認被告施舜仁、共同被
    告林義鈞2人主觀上確有從中賺取價差之營利意圖無訛。從
    而，本案事證明確，被告施舜仁上開販賣第二級毒品甲基安
    非他命之犯行，均堪認定，應予依法論科。
四、論罪科刑：
(一)查甲基安非他命係行政院依毒品危害防制條例第2條第3項規
    定公告屬同條例第2條第2項第2款之第二級毒品。是核被告
    施舜仁於犯罪事實㈠、㈡、㈣至㈦、㈨、㈩所為，均係犯毒品危
    害防制條例第4條第2項之販賣第二級毒品罪；於犯罪事實㈢
    、㈧所為，均係犯毒品危害防制條例第4條第6項、第2項之販
    賣第二級毒品未遂罪。被告施舜仁為多次販賣第二級毒品甲
    基安非他命，而非法持有甲基安非他命之低度行為，為其販
    賣(既、未遂)之高度行為所吸收，均不另論罪。
(二)被告施舜仁於本案之各次犯行，均係由共同被告林義鈞出資
    購買毒品，將毒品放置在共同被告林義鈞、被告施舜仁租住
    之臺中市○區○○路○段0○0號00樓之0，再由共同被告林義鈞或
    被告施舜仁交付毒品、收取價金，足認被告施舜仁與共同被
    告林義鈞就前揭犯行，有犯意聯絡及行為分擔，均為共同正
    犯。
(三)被告施舜仁上開所犯8次共同販賣第二級毒品罪、2次共同販
    賣第二級毒品未遂罪，其各次犯罪之時間、地點截然可分，
    主觀上顯非出於一次之決意，而係出於各別之犯意，應予分
    論併罰。
(四)臺灣臺中地方檢察署檢察官移送併辦部分(110年度偵字第24
    03號)，與本案經起訴論罪科刑之犯罪事實㈠至㈤、㈦、㈨、㈩
    部分相同，本院自得併予審判。
(五)刑之加減：
　1.被告施舜仁就犯罪事實㈢、㈧部分，均已著手販賣毒品犯行
    之實行，惟於犯罪事實㈢部分，並未完成交易；於犯罪事實
    ㈧部分，因購毒之證人賴信宏係配合警方偵查，無實際買受
    毒品之真意，被告施舜仁事實上不能真正完成買賣毒品之行
    為，為未遂犯，爰均依刑法第25條第2項之規定，依既遂犯
    之刑減輕之。
　2.被告施舜仁就前揭販賣毒品既、未遂等犯行，於偵查及歷次
    審判中均自白犯罪，均應依毒品危害防制條例第17條第2項
    之規定減輕其刑。
　3.按毒品危害防制條例第17條第1項規定：「犯第4條至第8條
    、第10條或第11條之罪，供出毒品來源，因而查獲其他正犯
    或共犯者，減輕或免除其刑。」所稱「供出毒品來源，因而
    查獲其他正犯或共犯」，係指被告供出毒品來源之有關資料
    ，諸如上手之姓名、年籍、住居所、或其他足資辨別之特徵
    等，使調查或偵查犯罪之公務員因而對之發動調查或偵查並
    查獲者，亦即被告之「供出毒品來源」，與調查或偵查犯罪
    之公務員對之發動調查或偵查並進而查獲之間，論理上須具
    有先後且相當之因果關係。又所稱「毒品來源」，係指被告
    原持有供自己犯該條項所列之罪之毒品源自何人之謂。因之
    ，須被告所供出之毒品來源，與其所犯該條項所列之罪有直
    接關聯者，始得適用上開減免其刑之規定。另所謂查獲毒品
    來源之犯行，雖不以達有罪認定之已無合理懷疑存在之程度
    為必要，必也已臻起訴門檻之證據明確，且有充分之說服力
    ，方得獲邀上開減免其刑之寬典。查被告施舜仁於110年8月
    23日、110年10月6日警詢及檢察官偵訊時，均供述其毒品來
    源為被告林義鈞等語（見偵字第26743號卷第33至35頁、第2
    86至287頁、偵字第33309號卷一第128至130頁、第211至214
    頁)。而經原審就本件有無因被告等之供述查獲毒品上手乙
    節函詢結果；被告施舜仁於110年8月23日被查獲後，向警方
    供稱毒品來源係林義鈞所提供，經報請檢察官指揮偵辦，於
    110年10月6日拘提林義鈞到案；被告林義鈞係因被告施舜仁
    供出而查獲之毒品上手，有臺中市政府警察局第二分局110
    年12月30日中市警二分偵字第1100056429號函暨其檢附之職
    務報告、臺灣臺中地方檢察署111年1月6日中檢謀溫110偵26
    743字第1119001796號函在卷可參（見原審卷第257至267頁
    ），爰均依毒品危害防制條例第17條第1項之規定減輕其刑
    。
　4.被告施舜仁於本案所犯之各罪，因有二種以上刑之減輕，應
    依刑法第70條之規定遞予減輕其刑。
　5.再刑法第59條之酌量減輕其刑，必於犯罪之情狀，在客觀上
    足以引起一般同情，認為即予宣告法定最低度刑期，猶嫌過
    重者，始有其適用。本院考量第二級毒品甲基安非他命對社
    會秩序及國民健康危害甚鉅，復因毒品施用者為取得購買毒
    品所需之金錢，亦衍生家庭、社會治安問題，社會對之深惡
    痛絕，因此政府近年來為革除毒品之危害，除於相關法令訂
    定防制及處罰之規定外，並積極查緝毒品案件及於各大媒體
    廣泛宣導反毒，製造、運輸或販賣毒品者如遭查獲將科以重
    刑一事，近年來在政府致力宣導下已廣為周知，被告施舜仁
    係智識健全之成年人，對政府嚴格查緝販賣第二級毒品之行
    為，自無不知之理，竟仍與共同被告林義鈞為本案之各次販
    賣第二級毒品(既、未遂)犯行，嚴重影響社會治安，且毒品
    危害防制條例第4條第2項販賣第二級毒品罪之法定本刑為「
    無期徒刑或10年以上有期徒刑」，而被告施舜仁於犯罪事實
    ㈠、㈡、㈣至㈦、㈨、㈩所為之販賣第二級毒品罪，依毒品危害
    防制條例第17條第2項規定及同條第1項(同時有免除其刑之
    規定，其減輕得減至3分之2)之規定遞予減輕其刑後，最輕
    得量處有期徒刑1年8月；於犯罪事實㈢、㈧所為之販賣第二
    級毒品未遂罪，依刑法第25條第2項、毒品危害防制條例第1
    7條第2項、第1項(同時有免除其刑之規定，其減輕得減至3
    分之2)等規定遞予減輕其刑後，最輕得量處有期徒刑10月。
    本院就其販賣第二級毒品既、未遂之犯行，考量案件具體情
    形，縱各量處上開最低刑度之刑，仍難認有何情輕法重或情
    堪憫恕之情形。從而，本院認被告施舜仁所犯之上開販賣第
    二級毒品既、未遂等犯行，依一般國民社會感情，對照其等
    可判處之刑度，並無情輕法重而有顯可憫恕之處，自無再適
    用刑法第59條規定酌量減輕其刑之餘地。被告施舜仁及辯護
    人以被告犯後均坦承犯行，配合檢警偵辦供出上手，已有深
    切悔意，且販賣之數量、金額非鉅，主要販售對象為宋君濠
    1人等情，請求本院再依該條規定從輕量刑等語，難以憑採
    。
五、原審經審判結果，以被告施舜仁上開犯罪均事證明確，適用
    毒品危害防制條例第4條第2項、第6項、第17條第2項、第1
    項，刑法第11條、第25條第2項、第28條、第51條第5款等規
    定，審酌被告施舜仁無視於毒品對施用者健康之戕害及國家
    對於杜絕毒品犯罪之禁令，明知因施用毒品而散盡家財、連
    累家人，或為購買毒品鋌而走險者，不可勝計，有戕害國人
    身體健康及危害社會安全之虞，仍為本件販賣第二級毒品之
    行為，所為實值非難，兼衡被告施舜仁坦承犯行之犯後態度
    ，本件販賣毒品金額、數量非大，被告施舜仁犯罪之動機、
    目的、手段、家庭經濟狀況等一切情狀（見原審卷第340頁
    ），分別量處如附表編號1至10所示之刑，並定應執行刑有
    期徒刑3年6月。經核原判決此部分之認事用法均無違誤，量
    刑亦屬妥適，並無過重或失輕之情事，應予維持(至原審於
    定執行刑時，雖漏未說明如何審酌被告施舜仁本件各罪間整
    體犯罪關係，或其刑期長短與刑罰效用間關聯性、行為人復
    歸社會可能性等因素，而有未洽，然本院審酌被告施舜仁行
    為之次數、犯罪類型均係侵害社會法益，對於危害法益之加
    重效應，以被告施舜仁之年齡，若定以過重之應執行刑，其
    效用可能隨著長期刑之執行，等比例地大幅下跌，效用甚低
    ，對被告施舜仁教化效果不佳等情狀，認原審所定之執行刑
    尚屬適當，並無據此撤銷之必要，附此說明)。
六、被告施舜仁提起上訴，雖以其犯後態度良好，獲利甚微，對
    他人及社會侵害之程度非屬重大，本件有情輕法重、情堪憫
    恕之情，請求再依刑法第59條規定酌減其刑等語，而指稱原
    審判決量刑過重。然被告施舜仁於本案所為均無情輕法重而
    得以適用刑法第59條規定減刑之情形，已如前述；且原審就
    被告施舜仁部分為量刑及定執行刑時，已審酌上開情狀及考
    量刑法第57條所列各款事項，符合罰當其罪之原則，而與比
    例原則相符，並無輕重失衡之情。是被告施舜仁上開所指，
    難以憑採，應予駁回其上訴。
七、沒收部分：
(一)按刑法沒收新制於民國104年12月30日修正公布、105 年7月
    1 日施行，刪除第34條沒收為從刑之規定，將沒收重新定性
    為「刑罰及保安處分以外之法律效果，具有獨立性，而非刑
    罰（從刑）」。而為使犯罪行為人不得保有不法利得，認沒
    收本質為「準不當得利的衡平措施」。又修正後刑法基於沒
    收具備獨立性，亦規定得由檢察官另聲請法院為單獨沒收之
    宣告（刑法第40條第3項、刑事訴訟法第259條之1、第455條
    之34至37參照）。因而在訴訟程序，沒收得與罪刑區分，非
    從屬於主刑。則本於沒收之獨立性，本院自得於本案罪刑上
    訴無理由駁回時，單獨撤銷沒收部分，並自為判決，先予說
    明。
(二)按犯毒品危害防制條例第4條至第9條、第12條、第13條或第
    14條第1項、第2項之罪者，其供犯罪所用之物，不問屬於犯
    罪行為人與否，均沒收之，毒品危害防制條例第19條第1項
    定有明文。經查：被告施舜仁於原審審判時，雖供稱扣案之
    SAMSUNG廠牌行動電話1支（IEMI：000000000000000號），
    為其所有供其本案販賣毒品犯行之用等語（見原審卷第333
    頁）。然本件並無證據證明被告施舜仁於犯罪事實㈣㈤㈨部分
    ，曾透過LINE通訊軟體聯繫交易毒品事宜；另被告施舜仁之
    上開行動電話既已於犯罪事實㈧經警扣案，則其於犯罪事實
    ㈩部分，顯係使用未扣案之不詳廠牌行動電話透過LINE通訊
    軟體聯繫交易毒品事宜。是以，本件扣案之上開行動電話，
    係供被告施舜仁於犯罪事實㈠至㈢、㈥至㈧等犯罪所用之物，
    均應適用毒品危害防制條例第19條第1項規定，不問屬於犯
    罪行為人與否，於其上開所犯各次販賣第二級毒品(既、未
    遂)罪名項下，予以宣告沒收。另本件供被告施舜仁於犯罪
    事實㈩部分聯繫交易毒品所用之不詳廠牌行動電話1支，雖
    未扣案，然不能證明已經滅失，仍應適用毒品危害防制條例
    第19條第1項規定，不問屬於犯罪行為人與否，於其所犯該
    次販賣毒品罪名項下予以宣告沒收，並依刑法第38條第4項
    規定，宣告於全部或一部不能沒收或不宜執行沒收時，追徵
    其價額。
(三)次按犯罪所得，屬於犯罪行為人者，沒收之，刑法第38條之
    1第1項前段定有明文。經查，被告施舜仁於犯罪事實㈠、㈡
    、㈣至㈦、㈩所示販賣第二級毒品甲基安非他命犯行已實際取
    得之價金各為500元(被告施舜仁於犯罪事實㈨販賣第二級毒
    品犯行，因共同被告林義鈞尚未交付而未取得報酬)，均為
    被告施舜仁之犯罪所得，業據共同被告林義鈞、被告施舜仁
    分別供述在卷（見偵字第26743號卷第287頁、偵字第33309
    號卷一第213頁、原審卷第306至309頁）。是上開販賣毒品
    所得之價金，除犯罪事實㈦之交易價金1,000元已扣案外，
    其餘雖未扣案，被告施舜仁因該等犯罪所能取得之500元，
    如予宣告沒收，核無刑法第38條之2第2項所定「過苛之虞」
    、「欠缺刑法上之重要性」、「犯罪所得價值低微」或「為
    維持受宣告人生活條件之必要」情形，自應依刑法第38條之
    1第1項前段規定，於其所犯各次販賣毒品罪名項下予以宣告
    沒收，除上開罪事實㈦被告施舜仁所能取得之犯罪所得500
    元已扣案，並無不能執行之問題外，就其餘部分之犯罪所得
    部分，均應依刑法第38條之1第3項規定諭知於全部或一部不
    能沒收或不宜執行沒收時，追徵其價額。
(四)按查獲之第一級、第二級毒品及專供製造或施用第一級、第
    二級毒品之器具，不問屬於犯罪行為人與否，均沒收銷燬之
    ，毒品危害防制條例第18條第1項前段定有明文。本件經警
    於110年8月22日所扣得之晶體64包，均檢出第二級毒品甲基
    安非他命（1包驗餘淨重0.6721公克、純質淨重0.5069公克
    ）、(63包驗餘淨重共61.2697公克、純質淨重共50.2727公
    克），為查獲之第二級毒品，應依毒品危害防制條例第18條
    第1項前段規定，不問屬於犯罪行為人與否，在被告施舜仁
    扣案時最後一次販賣第二級毒品之犯行(如附表編號8所示)
    項下宣告沒收銷燬之。再用以盛裝上開毒品之包裝袋，因與
    盛裝之毒品在物理上無法析離，自應視為毒品之部分，亦應
    依毒品危害防制條例第18條第1項前段之規定，併予宣告沒
    收銷燬之。上開毒品鑑驗耗用之部分因已滅失，不另為沒收
    銷燬之諭知。
(五)本件經警於110年10月5日在臺中市○區○○路○段0○0號00樓之0
    拘提共同被告林義鈞時，另查扣其所有之晶體6包（驗餘淨
    重18.9580公克，純質淨重14.3445公克）、在被告施舜仁處
    扣得之晶體6包（驗餘淨重5.2543公克，純質淨重3.9747公
    克），雖均檢出第二級毒品甲基安非他命，有衛生福利部草
    屯療養院110年11月18日草療鑑字第1101100061號、第00000
    00000號鑑驗書各1件在卷可稽(見偵字第33309號卷二第411
    、413頁)，而均屬查獲之第二級毒品。然被告施舜仁與共同
    被告林義鈞2人於警詢及檢察官訊問時均供稱上開毒品係供
    自己施用等語(見偵字第33309號卷一第41至42頁、第127頁
    、第212頁、第220頁)，自應於其等所犯施用第二級毒品犯
    行部分另行宣告沒收銷燬之(被告施舜仁施用第二級毒品部
    分，經送觀察勒戒後，因認無繼續施用毒品傾向，經臺灣臺
    中地方檢察署檢察官於111年5月11日以110年度毒偵字3、59
    3號為不起訴處分，另已於111年5月25日以111年度聲沒字第
    447號聲請沒收)；其餘被告施舜仁於110年8月25日另經查扣
    之磅秤2台、夾鍊袋1包，及於110年10月5日經查扣之玻璃球
    吸食器1組等物，亦均無積極證據足認與本案販賣毒品之犯
    行有關，且非專供施用第二級毒品之器具，均無從予以宣告
    沒收。
(六)本案就被告施舜仁所宣告之多數沒收，應適用刑法第40條之
    2第1項之規定併執行之，且毋庸於主文諭知「沒收部分併執
    行之」。
(七)原審就被告施舜仁犯罪事實㈠至㈢、㈥至㈧部分，適用毒品危
    害防制條例第18條第1項前段、第19條第1項、刑法第38條之
    1第1項前段、第3項、第38條第4項、第40條之2第1項等規定
    ，分別敘明其沒收及沒收之理由，核其此部分之認事用法均
    無違誤。另原審就被告施舜仁犯罪事實㈣㈤㈨㈩部分，將其所
    有扣案之SAMSUNG廠牌行動電話1支（IEMI：00000000000000
    0號）宣告沒收，則有未當。應由本院將原判決關於該部分
    之沒收撤銷，並分別為沒收之宣告如附表編號4至5、9至10
    所示。
據上論斷，應依刑事訴訟法第368條、第369條第1項前段、第364
條，毒品危害防制條例第19條第1項、刑法第38條之1第1項前段
、第3項、第38條第4項、第40條之2第1項，判決如主文。
本案經檢察官廖志祥提起公訴及移送併辦，檢察官陳惠珠到庭執
行職務。
中　　華　　民　　國　　111 　年　　6 　　月　　7 　　日
            刑事第四庭     審判長法　官   蔡  名  曜
                                 法　官   黃  玉  琪
                                 法　官   林  宜  民
以上正本證明與原本無異。
如不服本判決應於收受送達後20日內向本院提出上訴書狀，其未
敘述上訴理由者，並得於提起上訴後20日內向本院補提理由書（
均須按他造當事人之人數附繕本）「切勿逕送上級法院」。因疫
情而遲誤不變期間，得向法院聲請回復原狀。
                                 書記官   謝  安  青
　　　　　　　　　　　　　　　　 
中　　華　　民　　國　　111 　年　　6 　　月　　7 　　日

附錄論罪科刑法條
毒品危害防制條例第4條
製造、運輸、販賣第一級毒品者，處死刑或無期徒刑；處無期徒
刑者，得併科新臺幣三千萬元以下罰金。
製造、運輸、販賣第二級毒品者，處無期徒刑或十年以上有期徒
刑，得併科新臺幣一千五百萬元以下罰金。
製造、運輸、販賣第三級毒品者，處七年以上有期徒刑，得併科
新臺幣一千萬元以下罰金。
製造、運輸、販賣第四級毒品者，處五年以上十二年以下有期徒
刑，得併科新臺幣五百萬元以下罰金。
製造、運輸、販賣專供製造或施用毒品之器具者，處一年以上七
年以下有期徒刑，得併科新臺幣一百五十萬元以下罰金。
前五項之未遂犯罰之。
附表
編號 犯罪事實 罪名、宣告刑及沒收    1  ㈠ 施舜仁共同販賣第二級毒品，處有期徒刑貳年柒月。扣案之SAMSUNG廠牌行動電話壹支（IEMI：000000000000000號）沒收。未扣案之犯罪所得新臺幣伍佰元沒收，於全部或一部不能沒收或不宜執行沒收時，追徵其價額。  2  ㈡ 施舜仁共同販賣第二級毒品，處有期徒刑貳年柒月。扣案之SAMSUNG廠牌行動電話壹支（IEMI：000000000000000號）沒收。未扣案之犯罪所得新臺幣伍佰元沒收，於全部或一部不能沒收或不宜執行沒收時，追徵其價額。 3 ㈢ 施舜仁共同販賣第二級毒品，未遂，處有期徒刑壹年肆月。扣案之SAMSUNG廠牌行動電話壹支（IEMI：000000000000000號）沒收。 4 ㈣ 施舜仁共同販賣第二級毒品，處有期徒刑貳年柒月。未扣案之犯罪所得新臺幣伍佰元沒收，於全部或一部不能沒收或不宜執行沒收時，追徵其價額。 5 ㈤ 施舜仁共同販賣第二級毒品，處有期徒刑貳年柒月。未扣案之犯罪所得新臺幣伍佰元沒收，於全部或一部不能沒收或不宜執行沒收時，追徵其價額。 6 ㈥ 施舜仁共同販賣第二級毒品，處有期徒刑貳年捌月。扣案之SAMSUNG廠牌行動電話壹支（IEMI：000000000000000號）沒收。未扣案之犯罪所得新臺幣伍佰元沒收，於全部或一部不能沒收或不宜執行沒收時，追徵其價額。 7 ㈦ 施舜仁共同販賣第二級毒品，處有期徒刑貳年柒月。扣案之SAMSUNG廠牌行動電話壹支（IEMI：000000000000000號）、犯罪所得新臺幣伍佰元，均沒收。 8 ㈧ 施舜仁共同販賣第二級毒品，未遂，處有期徒刑壹年肆月。扣案之SAMSUNG廠牌行動電話壹支（IEMI：000000000000000號）沒收。扣案之第二級毒品甲基安非他命陸拾肆包（含包裝袋，驗餘淨重共陸壹點玖肆壹捌公克），均沒收銷燬之。 9 ㈨ 施舜仁共同販賣第二級毒品，處有期徒刑貳年柒月。 10 ㈩ 施舜仁共同販賣第二級毒品，處有期徒刑貳年柒月。未扣案之不詳廠牌行動電話壹支、犯罪所得新臺幣伍佰元，均沒收，於全部或一部不能沒收或不宜執行沒收時，追徵其價額。